臺灣桃園地方法院刑事判決　
111年度交易字第141號
公  訴  人  臺灣桃園地方檢察署檢察官 
被      告  歐亭佑



上列被告因公共危險案件，經檢察官聲請以簡易判決處刑（110
年度偵字第40987號），本院認為不宜以簡易判決處刑（原案號
：110 年度桃交簡字第247號），改依通常訴訟程序審理，判決
如下：
    主  文
乙○○無罪。
    理  由
一、聲請簡易判決處刑意旨略以：被告乙○○自民國110年9月29日
    下午2時許起至同日下午2時30分許，在桃園市○○區○○路0段0
    00號公司內食用含有酒精之麻油雞後，明知飲酒後已達不得
    駕駛動力交通工具之程度，仍基於酒後駕駛動力交通工具之接
    續犯意，於同日下午5時30分許，自上開公司騎乘車牌號碼0
    00-000號普通重型機車返回家中，復於同日晚間7時許，自
    家中再騎乘該車上路。嗣於同日晚間7時50分許，行經桃園市○
    ○區○○路00號前時，不慎與陳婷圓駕駛並搭載乘客之車牌號碼
    0000-00號自用小客車發生碰撞（均未受傷），經警據報前
    往處理，並於同日晚間9時12分許，施以吐氣酒精濃度測試，
    測得吐氣酒精濃度為每公升0.18毫克，推算其於同日下午5時3
    0分許，飲酒後騎乘動力交通工具時，其吐氣所含酒精濃度
    為每公升0.3576毫克至0.4427毫克。因認被告涉犯刑法第18
    5 條之3 第1 項第1 款駕駛動力交通工具吐氣所含酒精濃度
    達每公升0.25毫克以上之公共危險罪嫌等語。
二、犯罪事實應依證據認定之，無證據不得認定犯罪事實；不能
    證明被告犯罪者，應諭知無罪之判決，刑事訴訟法第154條
    第2 項、第301 條第1 項分別定有明文。認定被告有罪之事
    實，應憑證據，如未能發現相當之證據，或證據不足以證明
    ，自不能以推測或擬制之方法，以為裁判之基礎；且認定事
    實所憑之證據，其為訴訟上之證明，須達於通常一般人均不
    致有懷疑，而得確信其為真實之程度者，始得據為有罪之認
    定，倘其證明尚未達到此一程度而有合理之懷疑存在時，尚
    難為有罪之認定基礎（最高法院30年上字第816號、40年台
    上字第86號、76年台上字第4986號判例意旨參照）。檢察官
    就被告犯罪事實，應負舉證責任，並指出證明之方法，刑事
    訴訟法第161條第1項定有明文。因此，檢察官對於起訴之犯
    罪事實，應負提出證據及說服之實質舉證責任，倘其所提出
    之證據，不足為被告有罪之積極證明，或其指出證明之方法
    ，無從說服法院以形成被告有罪之心證，基於無罪推定之原
    則，自應為被告無罪判決之諭知（最高法院92年台上字第12
    8號判例意旨參照）。
三、聲請簡易判決處刑意旨認被告涉犯上開駕駛動力交通工具吐
    氣所含酒精濃度達每公升0.25毫克以上之罪嫌，無非以被告
    於警詢及偵訊中供承酒後騎車肇事為警查獲之事實，核與證
    人陳婷圓於警詢時所證述情節相符，並有卷附桃園市政府警
    察局交通警察大隊蘆竹分隊酒精測定紀錄表、桃園市政府警
    察局舉發違反道路交通管理事件通知單、道路交通事故現場
    圖、道路交通事故調查報告表（一）（二）及現場暨車損照
    片為其主要論據。訊據被告固坦承於上開時地食用麻油雞後
    後騎乘機車上路，並與證人陳婷圓所停放自用小客車碰撞，
    且為警查獲所測得吐氣酒測值達每公升0.18毫克等情，並有
    上開證據在卷可憑，此部分事實，堪信屬實。然被告堅詞否
    認有何酒駕公共危險之犯行，辯稱：聲請簡易判決處刑書上
    用回推法會受到非常多影響因素，不能做為直接證據，另當
    時我騎車造成事故的原因是因為對方汽車違規停放，我當時
    意識清楚，沒有酒精殘留的感覺等語。
四、本院查：
  ㈠刑法185條之3第1項第1款部分：
　　聲請簡易判決處刑意旨以「蕭開平著，酒精、藥物測試與交
    通事故調查研究報告」之判斷標準，關於體內酒精含量倒推
    計算代謝率，被告駕車為警測試呼氣酒精濃度之時間為110 
    年9月29日晚間9 時12分許，所測得吐氣所含酒精濃度為每
    公升0.18毫克，回溯推算其於同日下午5 時30分許騎車時之
    呼氣中酒精濃度約為每公升0.3576毫克至0.4427毫克，已超
    過法定之刑罰標準每公升0.25毫克等語。惟飲酒後酒精代謝
    之快慢，與飲酒人當時之年齡、性別、體重、身體之疲勞程
    度、腹中其他食物代謝情形及飲酒時間之長短等因素，均息
    息相關，如採樣對象與被告案發時之條件有所差異，即可能
    影響被告酒後駕車時實際呼氣酒精濃度值之認定，而無法完
    全排除其實際呼氣酒精濃度低於每公升0.25毫克之可能。考
    量呼氣酒精代謝率本有因人而異之可能性及誤差值存在，若
    採集之樣本不同，或採取不同之計算基準，均有可能使酒精
    代謝率、回溯推算之呼氣酒精濃度值存在多樣性之變化，在
    無法確定相關研究樣本數及其背景資料之前提下，有關酒精
    消退率之數值尚非屬科學鑑定證據，自不得以被告於案發時
    為警施以酒精濃度測試而測得其吐氣酒精濃度達每公升0.18
    毫克，遽以回溯推算認定被告係於同日下午5 時30分騎車時
    之呼氣中酒精濃度約為每公升0.3576毫克至0.4427毫克，故
    聲請簡易判決處刑意旨以前開代謝率回溯計算被告於本案騎
    乘機車上路時呼氣酒精濃度已達每公升0.25毫克以上，顯有
    違罪疑惟輕原則而失所憑據。
　㈡刑法185條之3第1項第2款部分：
　　證人陳婷圓於警詢時證稱：交通事故發生前我車輛停在南崁
    路33號前的黃線上，有打雙黃燈警示，當時我人在車上要準
    備接送母親做復健，我待在車上約10分鐘後，之後我扶我的
    母親要下車就醫，下車後約過了2分鐘，我突然聽到診所外
    發出碰的一聲，我趕緊衝出去看，就發現對方機車倒地人 
    也是躺在地等語（偵卷21頁），再觀之卷附道路交通事故現
    場圖、事故現場及車損照片（偵卷第29、45-50頁），可知
    陳婷圓係將車輛停放在道路外側之機慢車道上，且其車輛左
    側車身完全貼合機慢車道之左側邊線，顯已完全占據該機慢
    車道，則被告騎乘機車沿該機慢車道行駛而撞擊前方占據機
    慢車道陳婷圓所停放之自用小客車，自屬可能。又參照上開
    車損照片可知雙方車損均屬輕微，當時碰撞之速度尚屬緩慢
    ，且本案也無證據可證明被告發生交通事故時有何注意力及
    反應力減弱而肇事之情，應認本案為一般常見之交通事故意
    外，不論駕駛人飲酒與否均可能發生，自無法證明被告肇事
    與其酒後騎車有關，不能以此推論被告已有不能安全駕駛之
    情形。
五、綜上所述，聲請簡易判決處刑意旨認被告涉有之酒後騎車之
    公共危險罪嫌，所提出之上開證據至多僅能證明被告於案發
    時地飲酒後騎車上路，並與陳婷圓所停放自用小客車碰撞而
    肇事，且為警查獲時測得之吐氣酒測值達每公升0.18毫克等
    事，然尚不足以進一步證明被告確有刑法第185 條之3 第1 
    項第1 款、第2 款之駕駛動力交通工具吐氣所含酒精濃度達
    每公升0.25毫克以上或服用酒類致不能安全駕駛之犯行，尚
    難以該罪相繩。此外，本院復查無其他積極證據足認被告涉
    有上開檢察官所指酒後駕車之公共危險犯行，揆諸前揭之說
    明，既檢察官無法證明被告犯罪，自應為無罪之諭知。
據上論斷，應依刑事訴訟法第452 條、第301 條第1 項，判決如
主文。
本案經檢察官甲○○聲請簡易判決處刑，檢察官劉建良到庭執行職
務。
中　　華　　民　　國　　111 　年　　6 　　月　　30　　日
                  刑事第十一庭  法  官  林育駿
以上正本證明與原本無異。
如不服本判決應於收受判決後20日內向本院提出上訴書狀，並應
敘述具體理由。其未敘述上訴理由者，應於上訴期間屆滿後20日
內向本院補提理由書(均須按他造當事人之人數附繕本)「切勿逕
送上級法院」。 
  　　　　　　　　　　　　　　　書記官　翁珮華
中　　華　　民　　國　　111 　年　　6 　　月　　30　　日